臺灣新竹地方法院交通事件裁定　　　　 100年度交聲字第31號
移送機關即
原處分機關　交通部公路總局新竹區監理所新竹市監理站
異　議　人
即受處分人　彭柏鈞
上列受處分人因違反道路交通管理處罰條例案件，對於交通部公
路總局新竹區監理所民國99年12月6 日所為之竹監新三字第裁51
- E00000000 號違反道路交通管理事件裁決書，聲明異議，本院
裁定如下：
    主  文
原處分撤銷。
彭柏鈞不罰。
    理  由
一、原處分意旨略以：異議人即受處分人彭柏鈞騎乘案外人曾瑞
    琪所有之車號BJH- 862號普通重型機車，於民國99年9 月10
    日10時許行經新竹縣關西鎮竹118 線19.8公里處，因行車速
    度為時速92公里，超過最高速限時速60公里32公里（超過20
    公里以上未滿40公里），經新竹縣警察局新埔分局石光派出
    所警員彭國書填掣竹縣警交字第E00000000 號舉發違反道路
    交通管理事件通知單（下稱舉發通知單）逕行舉發之，原處
    分機關調查後認異議人有前開違規行為，乃依道路交通管理
    處罰條例第40條規定，裁處異議人罰鍰新台幣（下同）1400
    元，並依同條例第63條第1 項記違規點數1 點。
二、聲明異議意旨略以：伊雖承認有於上開時、地騎乘上開普通
    重型機車為警攔停之事實，惟否認有騎車超速之違規，辯稱
    ：伊沒有超速，員警攔停時僅告知伊有超速之違規事由，並
    未將手持式雷達測速槍所測得伊行車時速及測距等數據告知
    伊，此外亦無提出足以證明伊違規之採證照片或錄影，應屬
    違法舉發，爰聲明異議，請求撤銷原處分等語。
三、按道路交通管理處罰條例及道路交通安全規則所稱之「汽車
    」，依道路交通管理處罰條例第3 條第8 款及道路交通安全
    規則第2 條第1 項第1 款之規定，均包括「機器腳踏車」在
    內。復按汽車駕駛人，行車速度，超過規定之最高時速，或
    低於規定之最低時速，除有第43條第1 項第2 款情形外，處
    新台幣1200元以上2400元以下罰鍰，道路交通管理處罰條例
    第40條雖亦定有明文；惟按交通法庭認為聲明異議有理由者
    ，應以裁定將原處分經聲明異議部分撤銷，並自為裁定，道
    路交通案件處理辦法第19條前段定有明文。復按法院受理交
    通事件，準用刑事訴訟法之規定，道路交通管理處罰條例第
    89條前段定有明文。另按認定不利於被告之事實，須依積極
    證據，苟積極證據不足為不利於被告事實之認定時，即應為
    有利於被告之認定，更不必有何有利之證據；且事實之認定
    ，應憑證據，如未能發現相當證據，或證據不足以證明，自
    不能以推測或擬制之方法，以為裁判基礎；而認定犯罪事實
    所憑證據，雖不以直接證據為限，間接證據亦包括在內；然
    而無論直接或間接證據，其為訴訟上之證明，須於通常一般
    之人均不致有所懷疑，而得確信其為真實之程度者，始得據
    為有罪之認定，若其關於被告是否犯罪之證明未能達此程度
    ，而有合理性懷疑之存在，致使無從形成有罪之確信，根據
    「罪證有疑，利於被告」之證據法則，即不得遽為不利被告
    之認定，最高法院30年上字第816 號、40年台上字第86號、
    76年台上字第4986號分別著有判例可資參照，依上開說明，
    本件交通事件亦有前揭原則之適用。
四、原處分機關認本件異議人違規，無非係以上開舉發通知單，
    及原處分機關轉送異議人之申訴理由後，新竹縣政府警察局
    新埔分局竹縣埔警交字第0997003010號函重申上開處分無誤
    等為其論據，然查：
  (一)本案員警舉發時，異議人因當場質疑員警使用手持式雷達測
    速槍測得之數據，並無法證明係異議人之車速，而拒絕在舉
    發通知單上簽名等情，業據證人即舉發警員彭國書到庭證稱
    ：「（你們如何鎖定本案的異議人？）就是我們用測速槍，
    剛好他也是一台車，他騎在內側車道的禁行機車道，本身就
    違規，所以我們就已經鎖定他，測速槍顯示結果他的時速有
    92公里。（後來你將異議人攔停，攔停舉發的過程為何？）
    是，我一次舉發他兩條違規，一條是超速，一條是機車行駛
    禁行機車道，我有告訴他，他不承認他有超速，另外一條他
    有承認，一直講他沒有超速，我就給他看測速槍的螢幕結果
    ，他還是不承認，說我們沒有相片，說螢幕上的車速不是他
    的，後來我們還是舉發他兩條違規，機車行駛禁行機車道那
    張違規單他有簽名拿去，車速那張他就拒絕簽名收受，我們
    後來就用寄送。」等語明確（本院卷第23頁背面），核與異
    議人於本院陳稱：「當時證人確實有把我攔停…是證人把我
    攔下來沒錯，證人第一次先開我一條超速，我否認，證人把
    第一張罰單給我之後，又拿第二張罰單說我禁行車道，我簽
    收第二張…第一張超速我則沒有簽收…」等語相符，此段過
    程堪予認定。異議人當時既願在「機車行駛禁行機車道」舉
    發通知單上簽名收受，可見其並非屬於一概完全否認自己違
    規之人，其當時第一時間拒絕於「超速」之舉發通知單簽收
    ，顯見異議人堅決認為其沒有超速，尚非完全無據。
  (二)本件舉發員警所使用之手持式雷達測速槍，規格係屬「200H
    z 非照相式」，故無同步照相之功能，該測速槍測得瞄準車
    輛之車速後，僅會於螢幕顯示受測車輛之速度及測距，不會
    有受測車輛之車號及影像，除有經濟部標準檢驗局99年1 月
    22日雷射測速儀檢定合格證書影本1 紙附卷可參外，亦據證
    人彭國書到庭證稱：「（螢幕上測得該車的車速之後，會怎
    麼顯示？）會顯示開車的速度及距離我們的距離，但不會有
    違規車輛的影像及車號，目前功能還沒這麼好。」等語在卷
    （本院卷第22頁背面）。雖然司法警察取締違規，非必一定
    要以最新之科學儀器拍照取證，然交通違規事件，既然準用
    刑事訴訟法之規定，原處分機關（含舉發機關即司法警察）
    即須善盡舉證責任，倘原處分機關所提出之證據不能說服本
    院，本於罪疑惟輕原則，本院本應為有利於行為人之認定。
    又司法警察既係事先排班，於案發現場以科學儀器取得證據
    資料之方式，取締民眾違規，非若因臨時發現行為人違規而
    未及以科學儀器採證之偶然情形，前者情形中原裁罰機關（
    含舉發機關即司法警察）更有義務提出物證、書證以供法院
    檢驗、比對，而非單以舉發警員之證詞舉證即認已經足夠。
    以測速儀器取締超速違規，儀器可以同時拍照，超速數據、
    違規車輛上同時顯現在照片中之情形，在司法警察取締違規
    實務中經常可見，本案中司法警察縱使因經費不足，僅能使
    用無拍照功能之手持式測速槍，然其於執勤時，大可輔以架
    設預算經費較低之數位攝影機、或數位相機全程錄影，或本
    案異議人於受舉發當時，既已就超速違規部分當場提出質疑
    ，並拒絕簽收超速之舉發通知單，舉發員警理應將該測速槍
    螢幕顯示畫面以相機或手機拍照以資存證，嗣後再提出於原
    處分機關或法院才是，然本案司法警察卻未如此為之，顯然
    疏於保存、蒐集證據以實其說，則本院在司法警察、異議人
    各執一詞之情況下，因無任何證據可供判斷，自然不能盡信
    本案舉發通知單上所記載「測得車速92KM /H ，超速32KM/H
    （測距151m）」，確實為異議人當時之車速。
  (三)此外，原處分機關復無提出其他積極證據，足以證明異議人
    確有上開違規事實，依上開判例意旨，應認原處分機關就異
    議人違規行為尚未盡其舉證義務，其逕對本件遽為裁罰，與
    法顯有未合，異議人提出本件聲明異議為有理由，爰將原處
    分撤銷，並為異議人不罰之諭知。
五、據上論斷，應依99年修正後道路交通事件處理辦法第19條前
    段，裁定如主文。
中     華     民     國   100    年    9    月    5   日
                      交通法庭  法  官  蔡川富
以上正本證明與原本無異。
如不服本裁定，應於裁定送達後5日內向本院提出抗告狀。
中     華     民     國   100    年    9    月    5   日
                                書記官  劉雅文